臺灣板橋地方法院刑事判決　　　　　　　 96年度易字第567號
公　訴　人　臺灣板橋地方法院檢察署檢察官
被　　　告　戊○○
上列被告因違反稅捐稽徵法案件，經檢察官提起公訴（95年度偵
字第11646 號），本院判決如下：
    主  文
戊○○共同幫助納稅義務人以詐術逃漏稅捐，累犯，處有期徒刑
伍月，如易科罰金，以銀元參佰元折算壹日，減為有期徒刑貳月
又拾伍日，如易科罰金，以銀元參佰元折算壹日。
    事  實
一、戊○○前因過失傷害案件，經本院以85年度交易字第6 號刑
    事判決處有期徒刑4 月，且經上訴後，由臺灣高等法院以85
    年度上易字第90號刑事判決駁回上訴確定，以及因違反麻醉
    藥品管理條例案件，經臺灣臺北地方法院（下稱臺北地院）
    以84年度易字第6718號刑事判決處有期徒刑6 月確定，嗣經
    臺灣高等法院以85年度聲字第895 號刑事裁定上開罪刑應執
    行有期徒刑9 月確定，且於民國89年6 月26日因縮短刑期執
    行完畢出監。
二、詎其仍不知悔改，竟於擔任址設在臺北縣中和市○○街399
    巷1 號納稅義務人名祥工程有限公司（下稱名祥公司）所聘
    僱之工頭期間，因名祥公司負責人丙○○（業經本院以96年
    度訴字第715 號刑事判決處有期徒刑5 月，並得易科罰金，
    嗣經上訴後撤回而確定，且經本院以96年度聲減字第6850號
    刑事裁定減為有期徒刑2 月又15日確定）為逃漏納稅義務人
    名祥公司之稅捐，戊○○與承攬名祥公司下包工程之下包廠
    商甲○○（業經本院於96年8 月3 日判處有期徒刑3 月，並
    得易科罰金，緩刑2 年，且經上訴後，由臺灣高等法院於96
    年11月29日以96年上易字2414號刑事判決撤銷原判決，改判
    處有期徒刑3 月，並得易科罰金，減為有期徒刑1 月又15日
    ，並得易科罰金）共同基於幫助逃漏稅捐之犯意聯絡，渠等
    明知丁○○於91年間，並未在甲○○所承攬之名祥公司工程
    領取薪資，然戊○○要求甲○○提供不實之薪資領取切結書
    ，以供名祥公司申報不實之薪資支出成本，甲○○遂於同年
    12月間某日，自其所帶領真實姓名年籍資料不詳、綽號「小
    支」之工人處，取得由乙○○（業經臺北地院以96年度簡字
    第364 號刑事簡易判決處有期徒刑3 月，並得易科罰金確定
    ）冒用丁○○名義所簽具之偽造薪資領取切結書及丁○○身
    份證影本各1 紙後，交付予戊○○轉交予丙○○，丙○○旋
    以上開內容不實之薪資領取切結書及丁○○身分證影本，填
    製丁○○於91年1 月起至12月止，向名祥公司支領工資共計
    新臺幣（下同）193,000 元之「各類所得扣繳暨免扣繳憑單
    」，藉以虛增名祥公司91年度之營利事業所得稅申報書之薪
    資支出，向財政部臺灣省北區國稅局中和稽徵所行使，以浮
    報名祥公司之營業成本，因而減少營利所得之詐術，使名祥
    公司得以逃漏91年度營利事業所得稅48,250元，足以生損害
    於丁○○及稅捐稽徵機關對於稅捐稽徵之公平性及正確性；
    嗣於94年間，丁○○收受財政部臺灣省國稅局新店稽徵所補
    繳稅款之通知，始查悉上情。
三、案經丁○○訴由臺灣板橋地方法院檢察署檢察官偵查起訴。
    理  由
壹、程序方面有關證據能力部分：刑事訴訟法第159 條第1 項雖
    規定，被告以外之人於審判外之言詞或書面陳述，除法律有
    規定外，不得作為證據。惟同法第159 條之5 明定：「被告
    以外之人於審判外之陳述，雖不符前4 條之規定，而經當事
    人於審判程序同意作為證據，法院審酌該言詞陳述或書面陳
    述作成時之情況，認為適當者，亦得為證據。」、「當事人
    、代理人或辯護人於法院調查證據時，知有第159 條第1 項
    不得為證據之情形，而未於言詞辯論終結前聲明異議者，視
    為有前項之同意。」，其立法理由在於傳聞證據未經當事人
    之反對詰問予以核實，乃排斥其證據能力。惟當事人如放棄
    對原供述人之反對詰問權，於審判程序表示同意該等傳聞證
    據可作為證據，此時，法院除認該傳聞證據欠缺適當性外，
    自可承認其證據能力。又當事人、代理人或辯護人於調查證
    據時，知有刑事訴訟法第159 條第1 項不得為證據之情形，
    卻表示「對於證據調查無異議」、「沒有意見」等意思，而
    未於言詞辯論終結前聲明異議者，應視為已有將該等傳聞證
    據採為證據之同意，最高法院93年度台上字第3533號、94年
    度台上字第2976號判決亦採同一見解。經查：本案被告戊○○及檢察官於本院審判期日，對於下列經本院調查之證據方
    法，均表示對證據能力不爭執，復於審判期日就本院一一提
    示之前揭證據方法於言詞辯論終結前，均亦未就所調查之證
    據主張有刑事訴訟法第159 條第1 項不得為證據之情形，是
    參照上開說明要旨，本案經調查之證據，均有證據能力，合
    先敘明。
貳、實體方面：
一、訊據被告戊○○固坦承伊係名祥公司工頭並負責找臨時工，
    且伊請甲○○找臨時工，並由甲○○負責準備臨時工報稅資
    料之事實，惟矢口否認有何幫助逃漏稅捐之犯行，並辯稱：
    伊不清楚丁○○有無在名祥公司做過工，且伊並未請甲○○
    提供人頭資料以供報稅之用云云置辯。
二、經查，被告戊○○委請同案被告甲○○提供不實之薪資領取
    切結書供名祥公司負責人丙○○申報不實之薪資支出成本，
    同案被告甲○○遂交付前揭由乙○○冒用丁○○名義所簽具
    之不實薪資領取切結書及丁○○身分證影本予被告戊○○轉
    交丙○○，由丙○○持該不實之資料申報名祥公司91年度之
    營利事業所得稅而逃漏稅捐之事實，業據證人即同案被告甲○○迭於偵訊及本院訊問時證述明確，核與告訴人丁○○於
    偵訊時指訴、證人即同案被告丙○○及乙○○於偵訊時具結
    證述之情節相符，並有偽造之薪資領取切結書暨丁○○身分
    證影本各1 紙、財政部臺灣省北區國稅局綜合所得稅核定通
    知書、各類所得扣繳暨免繳憑單、財政部臺灣省北區國稅局
    新店稽徵所93年6 月30日北區國稅新店二字第0930005035號
    書函、內政部警政署刑事警察局95年3 月17日刑紋字第0950
    036895號鑑驗書、財政部臺灣省北區國稅局中和稽徵所95年
    8 月17日北區國稅中和一字第0951022956號函各1 份（詳見
    94年度他字第7013號偵查卷影本第2 至7 頁、95年度偵字第
    2587號偵查卷影本第34至36、81頁）附卷可稽，是同案被告
    甲○○之前開自白核與事實相符，堪以採信。則上開事實，
    堪以認定無訛。況衡諸被告戊○○於偵訊時供承：伊為名祥
    公司所聘雇之工頭，且由伊與同案被告甲○○結算工人之薪
    資等語明確，以及證人甲○○於偵訊時具結證述：我確定丁○○並不是我找的工人，因我的工人大概都是那些人且都住
    臺北市，並沒有住在新店的工人；我給小支30,000元，他給
    我15張薪資據領切結書，我拿到後交給戊○○，是戊○○要
    我這樣做的，他說上面要求用這種方式報稅；戊○○說每個
    工程要支出稅金，如果支出的薪資夠的話，可以抵掉稅金，
    實際上有來工作的大概有15、16個人，我另外買15張切結書
    ，總共申報30幾個人薪資據領切結書，每個人都是193,000
    元等語（詳見95年度偵字第2587號偵查卷影本第28頁反面、
    第70至72頁）甚明，可知，被告戊○○既係負責發放工人薪
    資予證人甲○○，被告戊○○當然得以知悉實際施作之工人
    人數及薪資數額，則其對於證人甲○○所交付用以報稅之薪
    資領取切結書內容是否屬實顯然知之甚詳，故其辯稱：伊毫
    不知情云云，顯屬事後推諉之詞而不足採信。綜上所述，本
    件事證已臻明確，被告戊○○之犯行洵堪認定，應予依法論
    科。
二、論罪科刑部分：
(一)、法律修正後之適用：
１、查被告行為後，刑法業於94年2 月2 日修正公布，95年7 月
    1 日起施行。按「行為後法律有變更者，適用行為時之法律
    ，但行為後之法律有利於行為人者，適用最有利於行為人之
    法律」，修正後刑法第2 條第1 項定有明文。此條規定係規
    範行為後法律變更所生新舊法比較適用之準據法，本身尚無
    新舊法比較之問題，於新法施行後，應一律適用新法第2 條
    第1 項之規定，為「從舊從輕」之比較，先予敘明，再按本
    次法律變更，比較時應就罪刑有關之共犯、未遂犯、想像競
    合犯、牽連犯、連續犯、結合犯，以及累犯加重、自首減輕
    暨其他法定加減原因（如身分加減）與加減例等一切情形，
    綜其全部罪刑之結果而為比較（最高法院95年5 月23日95年
    度第8 次刑事庭會議決議參照）。經查，刑法第41條第1 項
    前段有關易科罰金折算標準之規定，於95年7 月1 日起施行
    之新刑法修正為：「犯最重本刑為5 年以下有期徒刑以下之
    刑之罪，而受6 個月以下有期徒刑或拘役之宣告者，得以新
    臺幣1,000 元、2,000 元或3,000 元折算1 日，易科罰金。
    」，而依修正前同條項規定：「得以1 元以上3 元以下折算
    1 日，易科罰金」，及修正前罰金罰鍰提高標準條例第2 條
    （現已刪除）規定，就其原定數額提高為100 倍折算1 日，
    則係以銀元100 元、200 元、300 元折算1 日，經折算為新
    臺幣幣值後，以新臺幣300 元、600 元、900 元折算1 日。
    是比較修正前後之易科罰金折算標準，自以行為時即修正前
    之規定，較有利於被告。
２、另被告行為後，刑法第28條有關正犯之規定，雖亦經修正，
    然觀諸修正前、後之規定，僅係文字上之修正，並不影響共
    同正犯之實質上變更，不屬刑罰法律之變更，是新刑法就共
    同正犯之修正部分，因非屬刑罰法律之變更，自無須比較適
    用，應逕適用裁判時之刑法第28條，而無割裂適用法律之問
    題；又被告係於有期徒刑執行完畢後故意再犯有期徒刑以上
    之本罪，依修正前、後刑法規定，均構成累犯，應逕適用裁
    判時之現行刑法論處，附此敘明（最高法院95年度第21次刑
    事庭會議決議要旨及95年度臺上字第7241號判決意旨可資參
    照）。
(二)、論罪部分：
１、核被告戊○○所為，係犯稅捐稽徵法第43條第1 項之幫助逃
    漏稅捐罪。
２、又被告戊○○與甲○○就上開犯行間，有犯意之聯絡及行為
    之分擔，為共同正犯。
３、再查被告戊○○前因過失傷害案件，經本院以85年度交易字
    第6 號刑事判決處有期徒刑4 月，且經上訴後，由臺灣高等
    法院以85年度上易字第90號刑事判決駁回上訴確定，以及因
    違反麻醉藥品管理條例案件，經臺北地院以84年度易字第67
    18號刑事判決處有期徒刑6 月確定，嗣經臺灣高等法院以85
    年度聲字第895 號刑事裁定上開罪刑應執行有期徒刑9 月確
    定，且於89年6 月26日因縮短刑期執行完畢出監在案，此有
    臺灣高等法院被告前案紀錄表1 份在卷可證，是其於受有期
    徒刑執行完畢後5 年內故意再犯有期徒刑以上之本罪，為累
    犯，應依刑法第47條第1 項之規定，加重其刑。
(三)、科刑部分：
１、爰審酌被告之素行、智識程度，其犯罪之動機、目的、手段
    ，及以不實薪資領據幫助他人逃漏稅捐，嚴重影響國家財政
    收入及賦稅制度之公平性，並紊亂稅捐稽徵體制，應予非難
    ，且犯後否認犯行，毫無悔意，兼衡本案逃漏稅捐之金額尚
    非巨額等一切情狀，量處如主文所示之刑，且依修正前刑法
    第41條第1 項前段及罰金罰鍰提高標準條例第2 條之規定，
    併予諭知易科罰金之折算標準，以資懲儆。
２、又查被告本件幫助逃漏稅捐之犯罪時間為96年4 月24日以前
    ，合於中華民國96年罪犯減刑條例第2 條第1 項第3 款之減
    刑條件，應減其宣告刑二分之一，如主文所示。
據上論斷，應依刑事訴訟法第299 條第1 項前段，稅捐稽徵法第
43條第1 項，刑法第2 條第1 項前段、第11條前段、第28條、第
47條第1 項、（修正前）第41條第1 項前段，修正前罰金罰鍰提
高標準條例第2 條，中華民國96年罪犯減刑條例第2 條第1 項第
3款、第7條，判決如主文。
本案經檢察官彭聖斐到庭執行職務。
中　　華　　民　　國　　96　　年　 12　　月　　13 　　日
　　　　　　　　　刑事第六庭審判長法　官  高文淵
                                  法  官  林鈺琅
                                  法  官  饒金鳳
以上正本證明與原本無異。
如不服本判決，應於判決送達後10日內，向本院提出上訴狀。
                                  書記官  王春森
中　　華　　民　　國　　96　　年　　12　　月　　13　　日
附錄本案論罪科刑之法律條文：
稅捐稽徵法第43條第1項：
教唆或幫助犯第41條或第42條之罪者，處3 年以下有期徒刑、拘
役或科新臺幣6萬元以下罰金。
